臺灣士林地方法院民事裁定
109年度重訴字第71號
原      告  唐瓔珞  
            唐瓔璋  
            唐瓔瑞  
            邱淑菁即唐森林之承受訴訟人
            唐妤即唐森林之承受訴訟人
            唐婕即唐森林之承受訴訟人
兼  共  同
訴訟代理人  唐瓔珮  
上   1  人
訴訟代理人  高傳盛律師
被      告  唐瓔庭  
第  三  人  唐瑤瓊  
            唐瑤玲  
            唐瑤琪  
            唐麗珠  
            唐曼麗  
            唐曼妮  
            唐蕭敏惠
            唐瑶琨  
            唐瑤瑛  
            唐瑤玟  
            唐瑤玉  
            唐增賢  
            唐金玉  
            李唐美  
            唐菊婉  
            唐懿柔  
            唐月華  
            李金生  
            李偉誠  
            李珮青  
            李怡慧  
上列當事人間請求土地所有權移轉登記事件，原告聲請追加第三
人等為原告，本院裁定如下：
    主  文
唐瑤瓊、唐瑤玲、唐瑤琪、唐麗珠、唐曼麗、唐曼妮、唐蕭敏惠
、唐瑶琨、唐瑤瑛、唐瑤玟、唐瑤玉、唐增賢、唐金玉、李唐美
、唐菊婉、唐懿柔、唐月華、李金生、李偉誠、李珮青及李怡慧
應於收受本裁定五日內追加為原告，逾期未追加者，視為已一同
起訴。
    理  由
一、按繼承人自繼承開始時，除本法另有規定外，承受被繼承人
    財產上之一切權利、義務。繼承人有數人時，在分割遺產前
    ，各繼承人對於遺產全部為公同共有。公同共有物之處分及
    其他之權利行使，除法律另有規定外，應得公同共有人全體
    之同意，民法第1148條第1項前段、第1151條、第828條第3
    項分別定有明文。又公同共有債權人起訴請求債務人履行債
    務，係公同共有債權之權利行使，非屬回復公同共有債權之
    請求，尚無民法第821條規定之準用；而應依同法第831條準
    用第828條第3項規定，除法律另有規定外，須得其他公同共
    有人全體之同意，或由公同共有人全體為原告，其當事人之
    適格始無欠缺（最高法院104年度第3次民事庭會議決議參照
    ）。次按訴訟標的對於數人必須合一確定而應共同起訴，如
    其中一人或數人拒絕同為原告而無正當理由者，法院得依原
    告聲請，以裁定命該未起訴之人於一定期間內追加為原告。
    逾期未追加者，視為已一同起訴。法院為前項裁定前，應使
    該未起訴之人有陳述意見之機會。民事訴訟法第56條之1第1
    項、第2項亦定有明文。
二、本件原告聲請意旨略以：訴外人唐燦良、唐燦華、唐鬚生及
    唐清龍（下稱唐燦良等4人）就新北市汐止區建成段599、64
    8、648-1、730、730-1、833、833-1、844地號等8筆土地（
    下稱系爭土地）有借名登記關係，嗣唐燦良等4人相繼過世
    ，系爭土地全部持分繼續借名登記在被告名下。而原告唐瓔
    珞、唐瓔璋、唐瓔瑞、唐瓔珮、第三人唐瑤瓊、唐瑤玲、唐
    瑤琪及唐麗珠為訴外人唐燦良之繼承人；原告邱淑菁、唐妤
    、唐婕、第三人唐曼麗及唐曼妮為訴外人唐燦華之繼承人或
    再轉繼承人；被告、第三人唐蕭敏惠、唐瑶琨、唐瑤瑛、唐
    瑤玟及唐瑤玉為訴外人唐鬚生之繼承人；第三人唐增賢、唐
    金玉、李唐美、唐菊婉、唐懿柔、唐月華、李金生、李偉誠
    、李珮青及李怡慧則為訴外人唐清龍之繼承人或再轉繼承人
    。唐燦良等4人死亡後，系爭土地所有權應由唐燦良等4人之
    全體繼承人所公同共有，是以被告自應負有將系爭土地所有
    權移轉登記予唐燦良等4人之繼承人公同共有之義務，且此
    一因繼承而取得之系爭土地返還請求權，係屬公同共有物所
    生之債權請求權，依民法第828條第3項規定，須經全體公同
    共有人同意，始得行使權利，是本件為固有必要共同訴訟，
    訴訟標的對全體繼承人有合一確定之必要，自應由全體繼承
    人一同起訴及應訴，其當事人適格始無欠缺。惟前揭唐燦良
    等4人之部分繼承人即第三人等拒絕參與本訴訟，爰依民法
    第56條之1第1項、第2項規定，聲請追加第三人為原告等語
    。
三、經查，原告主張唐燦良等4人就系爭土地有借名登記關係，
    兩造及第三人等為唐燦良等4人之繼承人或再轉繼承人，此
    有繼承系統表及戶籍謄本在卷足憑。原告既係因主張借名登
    記契約，請求被告為所有權移轉登記而提起本件訴訟，其請
    求被告將系爭土地所有權移轉登記為唐燦良等4人全體繼承
    人公同共有，依法即應由公同共有人共同起訴，當事人適格
    始無欠缺。本院已依民事訴訟法第56條之1第2項規定，就追
    加原告一事通知第三人陳述意見，第三人唐蕭敏惠、唐瑶琨
    、唐瑤瑛、唐瑤玟、唐瑤玉雖具狀陳述系爭土地確為被告所
    有，其等間無借名登記關係云云，惟此節即本件爭訟所在，
    為原告之訴有無理由之範疇，尚非得以拒卻同為原告之原因
    ；其餘第三人迄未表示意見，亦難認其等拒絕同為原告已具
    備正當理由。揆諸前開說明，本件原告起訴請求之訴訟標的
    對於唐燦良等4人之全體繼承人既有合一確定之必要，是原
    告之聲請，於法有據，應予准許。爰依首揭規定，命第三人
    唐瑤瓊、唐瑤玲、唐瑤琪、唐麗珠、唐曼麗、唐曼妮、唐蕭
    敏惠、唐瑶琨、唐瑤瑛、唐瑤玟、唐瑤玉、唐增賢、唐金玉
    、李唐美、唐菊婉、唐懿柔、唐月華、李金生、李偉誠、李
    珮青及李怡慧應於收受本裁定送達5日內追加為原告，如逾
    期未追加，依民事訴訟法第56條之1第1項後段規定，即視為
    已一同起訴。
四、另按依民事訴訟法第56條之1第1項規定裁定命追加為原告之
    情形，如訴訟費用應由原告負擔者，法院得酌量情形，命僅
    由原起訴之原告負擔，同法條第5項已有明定。本院自將依
    上開規定，妥為斟酌判斷，附此敘明。
五、依民事訴訟法第56條之1第1項，裁定如主文。
中　　華　　民　　國　　111 　年　　9 　　月　　21　　日
                  民事第三庭法　官  陳菊珍
以上正本係照原本作成。
如對本裁定抗告，應於裁定送達後10日內向本院提出抗告狀，並
繳納抗告費新臺幣1,000 元。
中　　華　　民　　國　　111 　年　　9 　　月　　21　　日
                            書記官　曹永瑄